【裁判字號】    98,上訴,822
【裁判日期】    980618
【裁判案由】    懲治走私條例
【裁判全文】
臺灣高等法院臺中分院刑事判決         98年度上訴字第822號
上  訴  人
即  被  告  乙○○
選任辯護人  王素玲律師
上列上訴人因違反懲治走私條例案件，不服臺灣臺中地方法院97
年度訴字第4400號中華民國98年2月12日第一審判決（起訴案號
：臺灣臺中地方法院檢察署97年度偵字第23355、23361號），提
起上訴，本院判決如下：
    主  文
上訴駁回。
    事  實
一、乙○○與丙○○、丁○○、張煙墩（丙○○、丁○○另經臺
    灣臺中地方法院判處有期徒刑陸月，緩刑伍年，並於判決確
    定後陸個月內支付公庫新臺幣肆拾萬元確定，張煙墩通緝中
    ）與大陸地區人民名「張昌平」之成年男子，均明知大陸地
    區香菇及金針係屬不准輸入之管制進口物品，且一次私運之
    重量超過一千公斤或完稅價格超過新臺幣（下同）十萬元者
    ，屬於行政院依懲治走私條例第二條第三項規定公告之「管
    制物品項目及數額」丙項第五款所列之管制進口物品，不得
    私運進口，竟基於自大陸地區私運管制物品進口之犯意聯絡
    ，自民國九十六年十月二十二日至二十四日間某日起至九十
    七年三月初某日止多次謀議，決定由乙○○出資六百萬元，
    丙○○出資七百二十九萬四千二百九十七元元，丁○○出資
    三百萬元，張昌平出資七百萬元，自大陸地區進口氧化鎂夾
    藏香菇及金針私運管制物品進口。「張昌平」負責在大陸地
    區收購大陸地區香菇及金針農產品，張煙墩則受張昌平之指
    示於九十七年三月一日，自大陸地區入境臺灣地區，辦理上
    開氧化鎂貨櫃進口報關手續。張煙墩先於同年月十一日覓得
    不知情之李易城，以六萬元之代價，轉讓「正浩企業有限公
    司」（下稱正浩公司）營業執照予張煙墩，再委託不知情之
    姚淑美向高雄市政府申請辦理復業登記及變更張煙墩為「正
    浩企業有限公司」（下稱正浩公司，原登記負責人為田倍瑄
    ）之負責人，並於同年月十日，向不知情之黃錫楊承租高雄
    市○○區○○路三七五號一、二樓，作為正浩公司之登記地
    址，再於同年月二十一日下午，委由不知情之建新國際股份
    有限公司（下稱建新國際公司）營業處協理巫尚謀承接上開
    氧化鎂進口報關手續。另由「張昌平」委由不知情之皓盛船
    務代理公司負責人胡釗覓得北韓籍「RIM SUG OON（瑞津號
    ）」貨輪，承攬上開氧化鎂船運事宜，並於同年月二十三日
    ，在大陸地區福州港裝載上開氧化鎂一千六百三十袋（重量
    合計一千六百公噸），其中一千三百六十六袋氧化鎂太空袋
    中夾藏大陸地區乾香菇五千三百六十六箱（重量合計四萬九
    千一百四十二公斤）、金針一千零三十箱（重量合計二萬七
    千八百一十公斤），於同日，自福州港啟航前往北韓南浦港
    。張煙墩嗣經取得上開氧化鎂之商業發票、裝箱單及提單資
    料後，旋即於同年月二十六日，傳真予建新國際公司人員製
    作進口報單，並於同年月二十七日，經由關貿網路傳輸系統
    向財政部臺中關稅局，以正浩公司之名義，申報進口上開氧
    化鎂，其後「RIM SUG OON（瑞津號）」貨輪於同年月二十
    八日，載運上開氧化鎂及夾藏之大陸地區香菇、金針，抵達
    臺中港，而共同私運管制物品進口逾公告數額。嗣於同年月
    二十八日十五時許，在臺中港二五號碼頭，經財政部臺中關
    稅局機動隊查驗起獲，並扣得上開私運之大陸地區香菇五千
    三百六十六箱（完稅價格為六百六十九萬六千八百零八元，
    重量合計四萬九千一百四十二公斤）、金針一千零三十箱（
    完稅價格為九十九萬五千六百五十四元，重量合計二萬七千
    八百一十公斤）。再於九十七年五月十二日十五時許；另為
    內政部警政署保安警察第三總隊第一大隊員警，在臺南市安
    平區○○○街九五巷一四號查獲丙○○，並扣得正浩公司統
    一發票專用章一枚及如附表編號一所示之分配表二等物。其
    後再循線查獲丁○○、乙○○。
二、案經內政部警政署保安警察第三總隊第一大隊報請臺灣臺中
    地方法院檢察署檢察官偵查起訴。
    理  由
壹、證據能力：
一、按被告以外之人（包括證人、鑑定人、告訴人、被害人及共
    同被告等）於審判外之陳述雖不符刑事訴訟法第一百五十九
    條之一至之四等四條之規定，而經當事人於審判程序同意作
    為證據，法院審酌該言詞陳述或書面陳述作成時之情況，認
    為適當者，亦得為證據，同法第一百五十九條之五第一項定
    有明文。立法意旨在於傳聞證據未經當事人之反對詰問予以
    核實，原則上先予排除。惟若當事人已放棄反對詰問權，於
    審判程序中表明同意該等傳聞證據可作為證據，基於尊重當
    事人對傳聞證據之處分權，及證據資料愈豐富，愈有助於真
    實發見之理念，且強化言詞辯論主義，使訴訟程序得以順暢
    進行，上開傳聞證據亦均具有證據能力。本件證人巫尚謀、
    戊○○、胡釗、李易城、田倍瑄、余振玲、丙○○、丁○○
    於警詢中所為之陳述，對被告而言，其性質雖均屬審判外陳
    述，惟其等所為之上開詢問筆錄內容，業經法院審理時予以
    提示並告以要旨，且檢察官、被告及辯護人對此等證據之證
    據能力亦未表示異議，依上開規定，其等於警詢中之陳述已
    因同意而有證據能力，本院審酌上開筆錄作成時，並無不當
    取供之情形，認為以之作為本案之證據亦屬適當，是證人巫
    尚謀、戊○○、胡釗、李易城、田倍瑄、余振玲、丙○○、
    丁○○等於警詢中之陳述自具有證據能力。
二、本案判決以下引用之非供述證據，經本院依法踐行調查證據
    程式，公訴人、被告等均不爭執各該證據之證據能力，且亦
    查無依法應排除其證據能力之情形，是後述所引用證據，亦
    有證據能力。
貳、認定犯罪事實所憑證據及理由：
一、訊之上訴人即被告乙○○固坦承伊於九十六年十一月間（應
    為十月間之誤，理由如後），在大陸地區受張昌平之邀投資
    運銷香菇等農產品入境臺灣之計劃情事，但辯稱：因張昌平
    對於香菇等農產品入境方式不令伊知悉，故於九十六年年底
    向張昌平婉拒投資，事後對於張昌平等人如何集資？如何購
    買農產品？如何運送入境或報關等事宜均未參與或有所知悉
    ，伊並未參與本件「運銷或走私」管制物品之犯罪構成要件
    行為。在伊拒絕投資時，張昌平要伊不得對外表示伊未投資
    之情事，且伊怕被誤會為本件查獲案件之告密者，因而未對
    同案被告丙○○、丁○○等人表示未投資，而使得同案被告
    丙○○、丁○○等人誤會伊有參與本件走私案件云云。
二、經查：
  (一)上開犯罪事實業經證人巫尚謀、戊○○、胡釗、李易城、田
    倍瑄、余振玲於調查站證述屬實，且有財政部關政司九十七
    年四月七日（九七）關督發字第○一二四號函附進口報單影
    本、財政部臺中關稅局九十七年四月十七日中普政字第○九
    七一○○六一五二號函附公司及分公司基本資料查詢、進口
    報單影本、財政部臺中關稅局緝獲重大走私案件簡報、臺中
    關稅局扣押貨物運輸工具收據及搜索筆錄影本、財政部臺中
    關稅局九十七年五月七日中普政字第○九七一○○六九九一
    號函附商業發票影本、裝箱單影本、提貨單影本及照片影本
    、財政部臺中關稅局九十七年六月四日中普政字第○九七一
    ○○八五九三號函附緝私報告書及處分書影本等資料、財政
    部高雄市國稅局前鎮稽徵所九十七年四月十四日財高國稅鎮
    營業字第○九七○○○三二八八號函附正浩企業有限公司營
    業稅設立、異動相關資料、九十七年四月二十二日財高國稅
    鎮營業字第○九七○○○三六八○號函影本、高雄市政府九
    十七年四月十五日高市府建二公字第○九七○○四九九四八
    ○號函附正浩企業有限公司登記卷宗影本、臺灣新光商業銀
    行股份有限公司九十七年四月二十三日（九七）新光銀北高
    字第一一七號函附匯款單影本、車號三九○九－ＬＸ號車籍
    資料、被告乙○○及同案被告張煙墩、丙○○、丁○○之入
    出境資料等在卷可證，復有扣案之如附表所示之分配表二及
    同案被告丙○○於九十七年六月二十六日警詢時所提出之如
    附表編號一所示之分配表一影本各一份在卷可參。
  (二)證人丙○○於原審法院結證：「在本件被查獲前約八、九個
    月我與丁○○到大陸廈門買銀紙，張昌平打電話給我，叫我
    到他的公司。我與丁○○到張昌平辦公室，當時乙○○也在
    場，我們談論這次走私的事情，當場有寫一張紙，內容是初
    估費用及盈餘，張昌平邀請我與丁○○加入。」、「（審判
    長問：本件走私的謀議過程如何？）案發前約八、九個月，
    就是我剛才講的到大陸那一次，那是第一次商議，我與丁○○當場都沒有答應，因為當次沒有完整的談論，後來張昌平
    一直找我談這件事情，到了九十七年三月初左右張昌平叫張
    煙墩到我台南市住處談論，他拿一張紙給我，內容是投資與
    盈餘分配的金額，張昌平叫張煙墩來辦理公司的證件，張昌
    平負責在大陸發貨，張煙墩負責在臺灣領貨，乙○○負責臺
    灣地區的銷售，我與丁○○只負責投資。我出資七百多萬元
    ，詳細數字我忘記了，其他的人出資多少我不記得了。扣除
    在大陸的費用後，利潤就是按出資額分配……，股東有乙○○、丁○○、張昌平及我，張煙墩是否有加入我不知道。」
    、「（審判長問：這張分配表是如何取得？《按即分配表二
    》）張煙墩在九十七年三月初拿給我的，就在我們談妥要走
    私的那一次。」、「（審判長問：這張分配表是如何取得？
    何人書寫？又代表何意？《按即分配表一》）分配表是張昌
    平在大陸福州影印親自拿給我的，就是第一次去他的辦公室
    談論走私的事時，討論時他當場唸給乙○○寫，寫完後再影
    印給我。是記載裝氧化鎂、香菇四百二十袋、運費工資等費
    用及張昌平估算之毛利。」等語（見原審法院九十八年一月
    八日審理筆錄）。
  (三)證人丁○○於原審法院結證：「我到大陸買銀紙時，跟丙○○去看紙的工廠，丙○○好像有接到電話，說要去認識一個
    人，丙○○就帶我去張昌平大陸福州的辦公室，當時張昌平
    說要投資買賣香菇的事，但是因為一開始我看不懂，所以沒
    有當場決定。」、「（審判長問：有無見過這張表？《按即
    分配表一》）有見過，是乙○○寫的，內容是寫投資香菇可
    以賺的錢。」、「（審判長問：後來為何會投資本案的香菇
    走私？）後來看乙○○、丙○○感覺人還不錯，那時他們也
    常來店裡面買東西，且買很多，他們說有欠一點錢，我說我
    先借給他們，後來因為一時貪念就將要借的錢轉作投資，這
    期間是乙○○找我談過一、二次，我有問丙○○這樣可以賺
    錢嗎？丙○○說應該可以，後來九十七年農曆過年前乙○○
    及丙○○一起到我的店裡談論這件事情，我就決定要投資。
    」等語（見原審法院九十八年一月八日審理筆錄）。
  (四)被告乙○○雖辯稱於九十六年十一月間在大陸與張昌平等人
    討論走私香菇等農產品時，並未當場決定由何人出資，且其
    於九十六年年底已向張昌平表示不願投資云云。但查：
  1.按比對被告乙○○及同案被告丙○○、丁○○三人之出入境
    資料可知其等三人共同在大陸之時間應為九十六年十月二十
    二日至二十四日間，故同案被告丙○○、丁○○所述在大陸
    為本件走私案謀議之時間應為十月二十二日至二十四日間之
    某日，合先敘明。
  2.就本件走私謀議過程，丙○○證述除於九十六年十月間在大
    陸與張昌平、丁○○、陳榮昌等人討論由張昌平負責大陸所
    有費用，陳榮昌負責銷售，當時雖尚未決定股東為何人，也
    沒有決定各佔多少股份，但於該次討論之後丙○○、丁○○
    又與被告乙○○多次於丁○○位於臺灣高雄市某光陽機車行
    對面的公司內謀議，在丁○○辦公室內討論各股東出資額度
    等語（見原審法院九十八年一月八日審理筆錄）。
  3.再查丁○○於九十六年十月間在大陸雖未同意投資本件走私
    香菇之事，但回臺灣後因被告乙○○親自找丁○○討論本件
    走私情事，因而丁○○始參與本件走私香菇等農產品之走私
    案亦經證人丁○○結證在卷（見原審法院九十八年一月八日
    審理筆錄）。
  4.被告親寫之分配表一並無出資者及額度之記載，但於事後同
    案被告張煙墩於九十七年三月間交付予丙○○之分配表二，
    則有出資者、出資額度之記載。分配表二上並明確記載「陳
    0000000＋0000000 ＄0000000」，上開記載之內容為出資者
    乙○○、盈利二百六十一萬九千七百三十二元、出資六百萬
    元，共計八百六十一萬九千七百三十二元等情，業經證人丙○○結證在卷。是證人丙○○、丁○○證述於大陸討論後，
    被告乙○○仍多次前往丁○○公司共同討論本件走私事宜，
    並達成協議同意出資六百萬元之事實堪予認定。
  5.況且，於本件案發後同案被告丙○○、丁○○發現原約定私
    運數量與被查獲部分不符，遂多次與被告乙○○聯絡，要求
    被告乙○○出面會帳，被告乙○○事後亦與同案被告丙○○
    、丁○○相約於高雄市○○路王牌咖啡店會面等情，為被告
    所坦承，且經證人丙○○、丁○○結證在卷（見原審法院九
    十八年一月八日審理筆錄），復有被告於本院供承為其電話
    門號（0000000000號）之通訊監察譯文在卷可參
    ，依通訊監察譯文記載，本案案發後，丙○○屢次打電話予
    被告，要求解決其等遭查獲蒙受損失之事，被告於電話中亦
    表示「要啦，怎麼不處理」、「賠就賠了」等語，其等並相
    約商談走私被查獲的事情（此並詳原審法院九十八年一月二
    十日審判筆錄），則依經驗法則判斷，被告乙○○若果未參
    與
    本件私運管制物品進口犯行，其於同案被告丙○○、丁○○
    遭查獲後要求出面會帳時，自應明白予以說明，並拒絕，則
    何以多次電話聯絡均未予說明，且親自出面與丙○○等人為
    會帳行為？益證被告陳榮昌確有參與本件犯行。
  (五)又被告辯稱伊自九十六年十二月三十日入境，直到九十七年
    五月十二日始再出境，在此期間均未至大陸，如確有參與，
    豈會如此不關心，又卷附盈餘分配表所載投資額與卷附最初
    計劃表投資共計29,539,532元亦不同，是不得作為認定被告
    犯罪事證云云，然以自己共同犯罪之意思，參與實施犯罪構
    成要件以外之行為，或以自己共同犯罪之意思，事先同謀，
    而由其中一部分人實施犯罪之行為者，均為共同正犯，共同
    實施犯罪行為為共同正犯構成要件之一，所謂共同實施，不
    以參與全部犯罪行為為限（參考最高法院四十六年度台上字
    第一三○四號判例意旨），本案被告除出資外，並負責上述
    走私物品入境後之銷售，且議定分配利益已如上述，既係本
    於自己共同犯罪之意思參與，於本案自屬共同正犯無訛，被
    告及共犯自初始謀議至實際私運管制物品進口，期間約近半
    年，其中個人出資額、估計毛利等或略有更動，應不悖情理
    ，況本案私運進口之管制物品並未賣出即遭查獲，上述盈餘
    分配表及計劃表均僅估算毛利，並非最終分配金額，尚不能
    以二表金額略有出入即遽為有利被告之認定。
  (六)又被告辯稱張昌平等人在大陸問伊是否參加本案走私，伊當
    時並未表明欲參加，然張昌平等表示一定要參加，伊為避免
    遭誤會本案係伊密報查獲，為避免遭不利，是未向丙○○等
    人明白表示未參與，致遭丙○○等人誤會云云，然被告已於
    本院審理期日供承警卷第三十頁之分配表，除其中「投資合
    計00000000台幣」外，其餘係伊親筆書寫無訛，而此分配表
    詳列相關費用支出細目（運費、吊車、工資、代理費用）、
    預估獲利等，顯已經相當籌劃計議，並非謀議初始，如被告
    未表明確參與此事，又豈會書寫此投資細目，再佐以丁○○
    於警詢明陳「（請你詳述你所投資該走私案的詳情為何？）
    大約在今年1－2月份間，是我客戶乙○○跟我提起的，他要
    進口香菇，利潤還不錯，要我考慮看看，期間經過約一個月
    ，他陸續都有來我店裏買賣，經他遊說我想香菇是素食的也
    不會害人，我就答應他投資新台幣300萬元」，顯見被告係
    積極參與本案，並非委蛇應付，所述為避免遭誤會密報，始
    未表明不參與云云顯與事實不符。
  (七)按「乾香菇」、「金針」，依據中華民國輸出入貨品分類表
    之規定，其稅則號別為「○七一二．三九．二○」號及「○
    七一二．九○．五○」號，屬於「中華民國海關進口稅則第
    七章之「食用蔬菜及部分根菜與塊莖菜類」之管制進口物品
    ，若一次私運進口完稅價格逾十萬元或重量逾一千公斤，則
    屬行政院依懲治走私條例第二條第四項規定公告之「管制物
    品項目及其數額」丙項第五款所列物品，有財政部台中關稅
    總局九十七年六月四日中普政字第○九七一○○八五九三號
    函所附之緝私報告書附卷足憑（見法務部調查局航業海員調
    查處臺中站調查卷第六五至六九頁）。而扣案香菇重四萬九
    千一百四十二公斤，完稅價格為六百六十九萬六千八百零八
    元、金針重二萬七千八百一十公斤，完稅價格為九十九萬五
    千六百五十四元，此有台中關稅局九十七年第000000
    00號處分書在卷可證（見法務部調查局航業海員調查處臺
    中站調查卷第七二頁）。
  (八)綜上所述，被告乙○○所辯為卸責之詞，不足採信，本案事
    證明確，被告乙○○上開犯行至堪認定，應予依法論科，又
    被告於本院辯論期日言詞聲請傳喚證人張昌平及船務公司人
    員，然「當事人、代理人、辯護人或輔佐人聲請調查證據，
    應以書狀分別具體記載下列事項：一  聲請調查之證據及其
    與待證事實之關係。二  聲請傳喚之證人、鑑定人、通譯之
    姓名、性別、住居所及預期詰問所需之時間。調查證據聲請
    書狀，應按他造人數提出繕本。」，刑事訴訟法第一百六十
    三條之一定有明文，又無何不能以書狀或情況急迫情事，被
    告自不得僅以言詞聲請傳喚證人，本案已有上述明確事證可
    憑，被告出資並負責走私物品進口後之銷售事宜，並非必與
    船務公司人員接觸，是並無為此無益調查之必要。
三、按自大陸地區私運物品進入台灣地區或自台灣地區私運物品
    前往大陸地區者，以私運物品進口、出口論，適用懲治走私
    條例規定處斷，同條例第十二條定有明文。核被告乙○○所
    為，係犯懲治走私條例第十二條、第二條第一項之私運管制
    物品進口逾公告數額罪。被告乙○○與同案被告丙○○、丁○○、張煙墩及大陸人士張昌平間，有犯意聯絡及行為分擔
    ，均為共同正犯。被告陳榮昌等人利用不知情之巫尚謀、胡
    釗等人為本件犯行為間接正犯，原審審酌被告乙○○前有違
    反懲治走私條例之素行及其犯罪之動機、目的、手段，所生
    損害，走私物品香菇高達四萬九千一百四十二公斤、金針達
    二萬七千八百一十公斤之數量，被告乙○○並負責銷售之涉
    案程度等一切情狀，判處被告有期徒刑七月，並就同案共犯
    丙○○所有如附表所示之分配表一影本一份及扣案之分配表
    二依刑法第三十八條第一項第二款宣告沒收，復說明逾公告
    數額之大陸地區香菇、金針，已經台中關稅局為沒入處分，
    ，是毋庸再為沒收之諭知；暨扣案之正浩公司發票章一枚、
    香菇一箱、手機一支均非違禁物，且與本件私運管制進口物
    品犯罪無關，是不予宣告沒收，認事用法核無違誤，量刑亦
    稱妥適，被告上訴意旨否認犯罪並無理由，應予駁回。
據上論結，應依刑事訴訟法第三百六十八條，判決如主文。
本案經檢察官甲○○到庭執行職務。
中    華    民    國    98    年    6     月    18    日
            刑事第一庭    審判長法  官  陳  紀  綱
                                法  官  陳  欣  安
                                法  官  姚  勳  昌
以上正本證明與原本無異。
如不服本判決應於收受送達後10日內向本院提出上訴書狀，其未
敘述上訴之理由者，並得於提起上訴後10日內向本院補提理由書
（均須按他造當事人之人數附繕本）「切勿逕送上級法院」。
                                書記官  吳  宗  玲
中    華    民    國    98    年    6     月    18    日
附錄本案論罪科刑法條全文：
懲治走私條例第2條
私運管制物品進口、出口逾公告數額者，處7年以下有期徒刑，
得併科新台幣3百萬元以下罰金。
前項之未遂犯罰之。
第1項所稱管制物品及其數額，由行政院公告之。
懲治走私條例第12條
自大陸地區私運物品進入台灣地區，或自台灣地區私運物品前往
大陸地區者，以私運物品進口、出口論，適用本條例規定處斷。
附表：
┌──┬─────┬────┬────────────┐
│編號│扣案物品  │代號    │備註                    │
├──┼─────┼────┼────────────┤
│一  │費用、毛利│分配表一│見內政部警政署保安警察第│
│    │計算分配表│        │三總隊第一大隊第六○八九│
│    │          │        │號卷第三九頁            │
├──┼─────┼────┼────────────┤
│二  │出資、費用│分配表二│見內政部警政署保安警察第│
│    │、盈餘分配│        │三總隊第一大隊第六○八九│
│    │表        │        │號卷第三○頁（扣押物品名│
│    │          │        │稱為疑似帳單明細）      │
└──┴─────┴────┴────────────┘


司法院資訊處製作；財團法人民間司法改革基金會備份。
